【裁判字號】    89,交上易,263
【裁判日期】    891213
【裁判案由】    過失傷害
【裁判全文】
臺灣高等法院刑事判決                          八十九年度交上易字第二六三號
    上  訴  人
    即  被  告  甲○○
    選任辯護人  林峰正
右上訴人因過失傷害案件，不服臺灣板橋地方法院八十八年度交易字第四二○號，中
華民國八十九年五月十九日第一審判決（起訴案號：臺灣板橋地方法院檢察署八十八
年度偵字第一八五四一號），提起上訴，本院判決如左：
    主  文
原判決撤銷。
甲○○從事業務之人，因業務上之過失傷害人，致重傷，處有期徒刑陸月，如易科罰
金以佰元折算壹日。
    事  實
一、甲○○係萬全汽車股份有限公司（起訴書誤載為萬全貨運有限公司）之拖吊車司
    機，為從事駕駛業務之人，於民國八十八年四月十九日下午五時許，駕駛車號Ｑ
    六─二三三號（起訴書誤載為ＱＫ－二三三號）拖吊車，沿台北縣五股鄉○○路
    ○段往泰山方向行駛，駛至該路與成泰路一段八巷口前，明知汽車行駛時，駕駛
    人應注意兩車併行之間隔，並隨時採取必要之安全措施，而當時係雨天之白天、
    該路段為縣道、直路、仍視距良好、有快慢車道之柏油路面，並無不能注意之情
    事，竟疏未注意兩車間隔，亦未採取必要之安全措施，因欲於前方路口右轉，即
    貿然靠右變換車道，適有乙○○騎乘車號ＨＳＣ－八一六號重型機車於其同向右
    側車道行駛，甲○○閃避不及，其所駕駛拖吊車之右側車身之邊條擦撞乙○○機
    車之左側把手及左照後鏡，致乙○○人車倒地，拖吊車並捲入乙○○身上所穿之
    雨衣，將之繼續拖行約十公尺，並輾過乙○○，致乙○○受有骨盆開放性骨折、
    膀胱破裂、會陰嚴重裂傷、左腓骨頭骨折、左下肢膝下嚴重皮膚壞死等傷害。甲
    ○○發現後，隨即於犯罪未發覺前打電話報警，而接受裁判。乙○○因之經多次
    住院開刀治療，仍呈現骨盆傾斜現象，並因骨盤嚴重變形，而難以再度矯正，其
    身體已受有重大難治之傷害。
二、案經被害人乙○○訴由台北縣警察局蘆洲分局報請台灣板橋地方法院檢察署檢察
    官偵查起訴。
    理  由
一、訊據上訴人即被告甲○○坦承於右揭時地駕車肇事，致告訴人乙○○受傷之事實
    ，並直承其有過失，核與告訴人指訴被害情節相合，此外，復有台北縣警察局道
    路交通事故調查報告表一份、肇事車輛及機車、雨衣、受損照片數張、告訴人受
    傷照片二十一張及診斷書一紙在卷可參。而告訴人因之經多次住院開刀治療，仍
    呈現骨盆傾斜現象，並因盆股嚴重變形，而難以再度矯正等情，亦有財團法人長
    庚紀念醫院八十九年四月十二日長庚院字第一○三號函一份附卷可稽，是告訴
    人之身體已因之受有重大難治之傷害。
二、依被告於檢察官偵查中供述：「我當時準備在下一個路口右轉，所以車子切進右
    側車道，不知怎樣就擦撞到她的機車，當時雨下很大，都看不清楚，我擦撞到她
    時還在快車道上，對方並不是行駛在機車道，我時速約－公里。」等語，告
    訴人於檢察官偵查中供述：「對方突然自我左後方撞過來，撞到我機車左側而倒
    地，他車又勾到我的雨衣，並拖著我走了一段距離才停下來，當時雨並不是很大
    ，天色還很亮。」等語，顯示被告變換車道未注意安全距離，台灣省台北縣區車
    輛行車事故鑑定委員會亦為同一之認定，有該會北鑑字第八九七六五號鑑定意見
    書在卷可佐。按汽車行駛時，駕駛人應注意車前狀況及兩車併行之間隔，隨時採
    取必要之安全措施，道路交通安全規則第九十四條第三項分別定有明文。被告駕
    駛汽車自應注意遵守前開規定。又事故發生當時雖係雨天之白天、但該路段為縣
    道、直路、仍視距良好、有快慢車道之柏油路面，為上開道路交通事故調查表所
    載，是當時並無不能注意之情事。被告竟疏未注意兩車併行之間隔，亦未採取必
    要之安全措施，而撞及告訴人，就本件事故之發生即有過失，又被告行為與告訴
    人被撞致重傷間確有相當之因果關係，自應負過失傷害罪責。是本件事證明確，
    被告犯行堪以認定。
三、被告為萬全汽車股份有限公司之拖吊車司機，業據其於偵查時供承在卷，自係從
    事駕駛業務之人，其駕駛拖吊車，因過失肇事致告訴人之身體受有重大難治之傷
    害，核其所為，係犯刑法第二百八十四條第二項後段之業務過失致重傷罪。公訴
    人認被告係犯刑法第二百八十四條第二項前段之罪，惟告訴人因本件車禍經多次
    住院開刀治療，仍因盆股嚴重變形，而難以再度矯正，已如前述，是告訴人所受
    之傷害已達刑法第十條第四項第六款之重傷程度，起訴法條容有未當，應予變更
    。又被告於肇事後犯罪未發覺前，打電話報警，並承認開車撞到人，而向有偵查
    權限之警方自首而受裁判，有道路交通事故調查報告表在卷可參，符合刑法第六
    十二條前段規定，應依法減輕其刑。原審論處被告罪刑本非無見，惟被告與告訴
    人達成和解，並已賠償告訴人損失，原審未及審究，尚有未洽，被告上訴指摘原
    判決量刑過重，為有理由，自應由本院將原判決撤銷改判。爰審酌被告過失之程
    度、告訴人所受之傷害非輕、被告事後與告訴人達成和解，並賠償告訴人損失有
    聲請書在卷，及被告犯後態度尚稱良好等一切情狀，量處如主文所示之刑，並諭
    知易科罰金之折算標準。
據上論斷，應依刑事訴訟法第三百六十九條第一項前段、第三百六十四條、第二百九
十九條第一項前段、第三百條，刑法第二百八十四條第二項後段、第四十一條、第六
十二條前段，罰金罰鍰提高標準條例第一條前段、第二條，判決如主文。
本案經檢察官謝英民到庭執行職務。
中      華      民      國      八十九    年      十二    月    十三    日
                              臺灣高等法院刑事第五庭
                                  審判長法  官  曾  德  水
                                        法  官  趙  功  恆
                                        法  官  楊  貴  雄
右正本證明與原本無異。
不得上訴。
                                        書記官  何  瓊  芳
中      華      民  國      八十九    年      十二    月    十四    日
附錄：本判決論罪科刑法條全文
刑法第二百八十四條：
一因過失傷害人者，處六月以下有期徒刑、拘役或五百元以下罰金。致重傷者，處一
  年以下有期徒刑、拘役或五百元下罰金。
二從事業務之人，因業務上之過失傷害人者，處一年以下有期徒刑、拘役或一千元以
  下罰金。致重傷者，處三年以下有期徒刑、拘役或二千元以下罰金。


司法院資訊處製作；財團法人民間司法改革基金會備份。
